【裁判字號】    97,台上,92
【裁判日期】    970117
【裁判案由】    損害賠償等
【裁判全文】
最高法院民事裁定                九十七年度台上字第九二號
上  訴  人  乙○○
訴訟代理人  王有民律師
被 上訴 人  甲○○
上列當事人間請求損害賠償等事件，上訴人對於中華民國九十六
年十月十六日台灣高等法院台中分院第二審判決（九十六年度上
字第三０號），提起上訴，本院裁定如下：
    主  文
上訴駁回。
第三審訴訟費用由上訴人負擔。
    理  由
按上訴第三審法院，非以原判決違背法令為理由，不得為之。又
提起上訴，上訴狀內應記載上訴理由，其以民事訴訟法第四百六
十九條所定事由提起第三審上訴者，應於上訴狀內表明：原判決
所違背之法令及其具體內容、暨依訴訟資料合於該違背法令之具
體事實。其依同法第四百六十九條之一規定提起上訴者，並應具
體敘述為從事法之續造、確保裁判之一致性或其他所涉及之法律
見解具有原則上重要性之理由。同法第四百六十七條、第四百七
十條第二項分別定有明文。而依同法第四百六十八條規定，判決
不適用法規或適用不當者，為違背法令；依同法第四百六十九條
規定，判決有該條所列各款情形之一者，為當然違背法令。是當
事人提起第三審上訴，如合併以同法第四百六十九條及第四百六
十九條之一之事由為上訴理由時，其上訴狀或理由書應表明該判
決所違背之法令條項，或有關判例、解釋字號，或成文法以外之
習慣或法理等及其具體內容，暨係依何訴訟資料合於該違背法令
之具體事實，並具體敘述為從事法之續造、確保裁判之一致性或
其他所涉及之法律見解具有原則上重要性之理由。如未依上述方
法表明，或其所表明者與上開法條規定不合時，即難認為已合法
表明上訴理由，其上訴自非合法。本件上訴人對於原判決提起第
三審上訴，雖以該判決違背法令為由，惟核其上訴理由狀所載內
容，係就原審取捨證據、認定事實及解釋契約之職權行使所論斷
：被上訴人曾收受上訴人自其父母帳戶提領而轉匯之新台幣（下
同）二百萬元，並出具字據表明款項係作為投資購屋用。惟該字
據對投資內容並不明確，上訴人對欲購買房屋狀況、總投資金額
及各參與投資者之投資比例亦不清楚，所欲購買之標的係現供被
上訴人之父母使用而遭查封之房地，竟未與被上訴人父母約定相
關之租賃或借用契約，核與投資購買房地之常情不符。又上訴人
為有配偶之人，兩造為關係親密之男女朋友，上訴人曾於被上訴
人之墮胎同意書配偶欄簽名同意被上訴人服用藥物終止懷孕，於
系爭房屋由被上訴人之妹及其夫婿以儲蓄及貸款標買後，仍陸續
按月匯款三萬五千元至四萬元予被上訴人，並多次同時出國，因
遭上訴人之配偶發現上訴人匯款與被上訴人，上訴人之父母質問
匯款實際用途，被上訴人始出具字據幫忙澄清，難認兩造間有投
資購買房屋之約定，被上訴人辯稱上訴人係因男女感情因素而贈
與系爭款項，應屬可採，上訴人依侵權行為及不當得利法則請求
被上訴人返還二百萬元本息，即屬無據等情，指摘為不當，並就
原審命為辯論及已論斷者，泛言謂為違法，而非表明該判決所違
背之法令及其具體內容，暨依訴訟資料合於該違背法令之具體事
實，更未具體敘述為從事法之續造、確保裁判之一致性或其他所
涉及之法律見解具有原則上重要性之理由，難認其已合法表明上
訴理由。依首揭說明，應認其上訴為不合法。
據上論結，本件上訴為不合法。依民事訴訟法第四百八十一條、
第四百四十四條第一項、第九十五條、第七十八條，裁定如主文
。
中    華    民    國  九十七  年    一    月   十七   日
                      最高法院民事第六庭
                          審判長法官  朱  建  男
                                法官  顏  南  全
                                法官  黃  義  豐
                                法官  鄭  傑  夫
                                法官  蘇  清  恭
      本件正本證明與原本無異
                                      書  記  官
中    華    民    國  九十七  年    一    月  三十一  日
                                                      v


司法院資訊處製作；財團法人民間司法改革基金會備份。
